【裁判字號】    98,停,18
【裁判日期】    981116
【裁判案由】    聲請停止執行
【裁判全文】
高雄高等行政法院裁定
                                        98年度停字第18號
聲  請  人  甲○○
            丙  ○
            丁○○
            戊○○
            己○○
            庚○○
            辛○○
            壬○○
            癸○○
            子○○
            丑○○
            寅○○
            卯○○○
            辰○○
            巳○○
            午○○
            未○○
            申○○
            Ｂ○○
            酉○○
            戌○○
            亥○○
            天○○
            地○○
            宇○○
            宙○○
            玄○○
            黃○○
            Ａ○○
            Ｃ○○
            Ｄ○○
            Ｅ○○
            Ｆ○○
            Ｇ○○
            Ｈ○○
            Ｉ○○
            Ｊ  ○
            Ｋ○○
            Ｍ○○
            Ｌ○○
            Ｎ○○
            Ｏ○○
            Ｐ○○○
            Ｑ○○
            Ｒ○○
            Ｓ○○
            Ｔ○○
            Ｕ○○
            Ｖ○○
            Ｗ○○
            Ｘ○○
            Ｙ○○
            Ｚ○○
            ａ○○
            ｂ○○
            ｃ○○
            ｄ○○
            ｅ○○
            ｆ  ○
            甲Ｍ○
            ｇ○○
            ｈ○○
            ｉ○○
            ｊ○○
            ｋ○○
            ｌ○○
            ｍ○○
            ｎ○○
            ｏ○○
            ｐ○○
            ｑ○○
            ｒ○○
            ｓ○○
            ｔ○○
            ｕ○○
            ｖ○○
            ｗ○○○
            ｘ○○
            ｙ○○
            甲甲○
            ｚ○○
            甲乙○
            甲丙○
            甲丁○
            甲戊○
            甲己○
            甲庚○
            甲宙○
            甲辛○
            甲壬○
            甲癸○
            甲子○
            甲丑○○
            甲寅○
            甲辰○
            甲卯○
            甲巳○
            甲午○
            甲未○
            甲申○
            甲酉○
            甲戌○
            甲亥○
            甲天○
            甲地○
            甲宇○
            甲玄○
            甲黃○
            甲Ａ○
            甲Ｂ○
            甲Ｃ○
            甲Ｄ○
            甲Ｅ○
            甲Ｆ○
            甲Ｇ○
            甲Ｈ○
            甲Ｉ○
            甲Ｊ○
            甲Ｋ○
            甲Ｌ○
共      同
送達代收人  乙○○
相  對  人  海軍左營後勤支援指揮部
代  表  人  甲Ｎ○
上列當事人間聲請停止執行事件，聲請人聲請停止原處分之執行
，本院裁定如下：
    主  文
聲請駁回。
聲請訴訟費用由聲請人負擔。
    理  由
一、按「原行政處分之合法性顯有疑義者，或原行政處分之執行
    將發生難以回復之損害，且有急迫情事，並非為維護重大公
    共利益所必要者，受理訴願機關或原行政處分機關得依職權
    或依申請，就原行政處分之全部或一部，停止執行。前項情
    形，行政法院亦得依聲請，停止執行。」「於行政訴訟起訴
    前，如原處分或決定之執行將發生難於回復之損害，且有急
    迫情事者，行政法院亦得依受處分人或訴願人之聲請，裁定
    停止執行。」分別為訴願法第93條第2項、第3項及行政訴訟
    法第116條第3項前段所明定。準此，當事人聲請停止執行之
    客體須為行政處分，非行政處分既無停止執行可言，若當事
    人對之聲請停止執行，於法即有未合，自不應准許。
二、次按所謂行政處分者，係指行政主體基於職權，就具體事件
    ，所為發生公法上法律效果之單方行政行為而言，此觀訴願
    法第3條第1項、行政程序法第92條第1項之規定自明。查，
    國防部海軍司令部因辦理「援中港土地收回案」，為求公平
    合理處理援中港泊地漁船（筏）註銷、遷移船籍補償作業，
    特訂定「援中港漁船筏補償案補償計畫」，並自民國○○年○○
    月○日生效，嗣經修正該補償計畫第3點、第5點內容，並自9
    8年8月13日生效，而該補償計畫執行單位即相對人旋依該補
    償計畫辦理補償作業說明會，原訂98年8月28日上午9時在高
    雄市楠梓區援中國小召開說明會，嗣因故須順延開會日期及
    地點，乃於98年8月26日以海營工產字第0980004211號函通
    知聲請人等將上開說明會延至同年9月5日上午9時在高雄市
    楠梓區右昌國小召開說明會，隨函檢附本案補償對象申請補
    償作業須知供參等情，此有援中港漁船筏補償案補償計畫、
    援中港漁船筏補償案補償計畫第3點、第5點修正規定及上開
    相對人函等影本附卷可稽。則由上開相對人函及附件可知，
    該函係屬相對人辦理補償作業說明會之開會改期通知，其附
    件申請補償作業須知則為開會之參考資料，核其內容，乃為
    單純開會通知及說明，顯不發生具體的法律上效果，揆諸前
    揭法條規定，自非屬行政處分。則聲請人對上開相對人函聲
    請停止執行，於法自有未合，自不應准許。
三、退而言之，縱使認定上開相對人函為行政處分，惟按訴願法
    第93條第2項既規定受處分人得申請受理訴願機關或原行政
    處分機關停止執行，理論上得由上開機關獲得救濟，殊無逕
    向行政法院聲請之必要。且行政法院係審查行政處分違法性
    之最終機關，若一有行政處分，不待訴願程序即聲請行政法
    院停止原處分之執行，無異規避訴願程序，而請求行政法院
    為行政處分之審查，因此適用訴願法第93條第3項或行政訴
    訟法第116條第3項規定，逕向行政法院聲請停止執行，必其
    情況緊急，非即時由行政法院予以處理，即難以救濟之情形
    ，否則尚難認有以行政法院之裁定予以救濟之必要，應認欠
    缺權利保護必要而駁回其聲請。況且訴願法第93條第2項所
    謂「受理訴願機關或原行政處分機關得依職權或依申請，就
    原行政處分之全部或一部，停止執行」及第3項所謂「行政
    法院亦得依聲請，停止執行」，係採雙軌制，得由受處分人
    依其選擇向「受理訴願機關或原行政處分機關」或「行政法
    院」提出申請，並非得同時向「受理訴願機關或原行政處分
    機關」及「行政法院」提出申請，否則無異容許受處分人得
    任意濫用行政救濟程序之資源，且恐將發生各該機關准駁不
    一，致無所適從之情形，顯非立法賦與多方救濟管道之本意
    （最高行政法院93年度裁字第182號裁定意旨參照）。經查
    ，聲請人接獲相對人98年8月26日海營工產字第0980004211
    號函後，已對該函向國防部提起訴願，並於98年10月23日提
    起訴願補充理由書時，同時依訴願法第93條第2項規定向訴
    願機關聲請停止原處分之執行，為聲請人所自承，並有訴願
    書及訴願補充理由書影本附卷足稽。是聲請人在提起訴願及
    向訴願決定機關聲請停止執行後，自應由訴願機關本於行政
    自我審查之功能，審查應否停止原處分之執行，尚無再由行
    政法院介入之必要。聲請人未待該訴願機關作成准駁之決定
    ，又向本院聲請停止執行，自屬欠缺權利保護之必要，應不
    予准許。
四、依行政訴訟法第104條、民事訴訟法第95條、第78條、第85
    條第1項前段，裁定如主文。
中    華    民    國    98    年    11    月   16     日
              高雄高等行政法院第三庭
                          審判長法官  邱  政  強
                                法官  詹  日  賢
                                法官  李  協  明
以上正本係照原本作成。
如不服本裁定，應於裁定送達後10日內以書狀敘明理由，經本院
向最高行政法院提出抗告（須按對造人數附具繕本）。
中    華    民    國    98    年    11    月   16     日
                              書記官  周  良  駿


司法院資訊處製作；財團法人民間司法改革基金會備份。
